【裁判字號】    92,台上,6672
【裁判日期】    921127
【裁判案由】    殺人未遂
【裁判全文】
最高法院刑事判決                              九十二年度台上字第六六七二號
    上  訴  人  甲○○
右上訴人因殺人未遂案件，不服台灣高等法院台南分院中華民國九十二年八月二十一
日第二審更審判決（九十二年度重上更(二)字第二四一號，起訴案號：台灣台南地方法
院檢察署八十六年度偵字第八一七六號），提起上訴，本院判決如左：
    主  文
原判決撤銷，發回台灣高等法院台南分院。
    理  由
本件原判決認定上訴人甲○○原係台南縣永康市台南家專校車司機，因對該校校車委
員會總幹事莊松雄調度校車、安排行駛路線不公，心生不滿，竟萌生殺意，於民國八
十六年六月十四日左右，先在某不詳地點，製造具有殺傷力之爆裂物一枚，並以紅白
銀三色相間之包裝紙加以偽裝後，俟機置於莊松雄駕駛之ＷＴ｜三○六車號校車之最
後一排座椅，上覆蓋以黑色衣物，再於八十六年六月十五日上午七時十分許，在其台
南市○區○○路一段一五三巷五弄五號住處，以其0000000號電話，透過電話
變聲器發話，佯以學生家長身分打至台南家專，向該校警衛許棍表示，其女兒前一天
坐校車在九如交流道下車，遺留物品在車上，請該車司機先行拿取，以免遺失等語，
許棍遂聯絡莊松雄，莊松雄表示星期一再行拿取，許棍因恐車上物品遺失，要求莊松
雄告知開啟車門之方法，自行開啟暗鎖，上車後，見最後一排座椅下有黑色衣物，覆
蓋著一以紅白銀色包裝紙包裝之長形物，伸手拿取時即行爆炸，造成許棍右手食指中
指遠端骨骨折、指甲床破壞、無名指、小指肌腱斷裂、右腳撕裂傷、臉部撕裂傷、左
眼神經麻痺，幸未炸中要害，倖免於難，同日下午五時三十分許，經警循線在上訴人
之住處，查獲紅白銀色包裝紙二捲、萬花筒鞭炮五支、電話變聲器一個、十字螺絲釘
一包、塑鋼土一塊、塑膠手套一雙等物。並在現場查獲電池二枚、爆裂物一包、長袖
外套一件等情，因而撤銷第一審關於殺人未遂部分之科刑判決，改判論處上訴人殺人
未遂罪刑，固非無見。
惟查（一）原判決認定上訴人先行製造具有殺傷力之爆裂物一枚，俟機置於莊松雄駕
駛之ＷＴ｜三○六車號校車之最後一排座椅，再於八十六年六月十五日上午七時十分
許，在其台南市○區○○路一段一五三巷五弄五號住處，以其家中之0000000
號電話，透過電話變聲器發話，佯裝是學生家長打至台南家專，向該校警衛許棍表示
，其女兒前一天坐校車在九如交流道下車，遺留物品在車上，請該部校車司機先行拿
取，以免遺失等語，並以台灣南區電信分公司之簡便行文表為論罪之依據；但查上開
函件之通聯紀錄顯示，上訴人當天撥打之時間為上午七時二十三分與七時二十四分，
而非七時十分。且證人許棍於警訊中證稱：案發之日上午七時十分來電者之聲音有故
做假音，像是老人之聲音，通話中有吵雜聲，像是以公共電話撥打的，於審理中亦證
稱通話之聲音聽不出係上訴人之聲音（見警卷第二頁、原審上訴卷第二十五頁反面）
，上開電話是否上訴人所撥打，攸關犯罪事實之認定，原判決未加調查釐清，亦未敘
明相關證據取捨判斷之理由，自有調查職責未盡及理由不備之違誤。（二）刑法第三
十八條第一項第二款所定得沒收之供犯罪預備之物，而應諭知沒收者，以該物品之於
犯罪有直接關係者，始屬相當；如該物品之於犯罪並無直接之關聯，即難以該款之規
定宣告沒收。原判決就扣案之電話變聲器一個、長袖外套一件諭知沒收，但上開物品
與本件製造爆裂物及殺人未遂之犯罪之間如何具有關聯性，如具有關聯性，上開物品
究為供犯罪所用之物，抑或為供犯罪所預備之物，原判決未詳加說明，遽認上開物品
為上訴人所有供犯罪預備之物而宣告沒收，自有理由不備之違誤。上訴意旨指摘原判
決不當，尚非全無理由，應認仍有撤銷發回更審之原因。
據上論結，應依刑事訴訟法第三百九十七條、第四百零一條，判決如主文。
中      華      民      國    九十二    年     十一     月    二十七    日
                              最高法院刑事第七庭
                                  審判長法官  莊  登  照
                                        法官  洪  明  輝
                                        法官  黃  一  鑫
                                        法官  魏  新  和
                                        法官  林  秀  夫
      右正本證明與原本無異
                                              書  記  官
中      華      民      國    九十二    年     十二     月      三      日
                                                                       Ｋ


司法院資訊處製作；財團法人民間司法改革基金會備份。
